最　高　行　政　法　院　判　決　　　　　　　　　　九十三年度判字第二一九號
　　上　訴　人　乙○○
　　被 上訴 人　臺中市稅捐稽徵處
　　代　表　人　甲○○
右當事人間因房屋稅事件，上訴人對於中華民國九十一年八月八日臺中高等行政法院
九十一年度訴更一字第二號判決，提起上訴，本院判決如左：
　　主  文
上訴駁回。
上訴審訴訟費用由上訴人負擔。
　　理  由
本件上訴人主張：其所有坐落臺中市○○區○○里○○路○段九五五號十樓之四房屋
，經被上訴人東山分處就主建物部分按營業用稅率併同公共設施部分核定其八十七年
房屋稅本稅新臺幣（下同）四二、七九八元及教育捐一二、一六○元，合計五四、九
五八元。惟系爭房屋共四三．六四坪，出租智亭電信工程有限公司三‧五坪、租與亞
皮邇稅務資訊顧問有限公司五坪外，餘三五．一四坪係供劉小賢代理記帳辦公室使用
；且除智亭電信工程有限公司因業務性質被歸列為營業用，上訴人並無異議外，就供
亞皮邇稅務資訊顧問有限公司及劉小賢記帳部分，係執行業務辦公使用，應按非住非
營百分之二稅率核課等情，爰求為撤銷訴願決定及原處分之判決。
被上訴人則以：本案於八十八年九月十七日現場勘查，該址門首僅標示亞皮邇稅務資
訊顧問有限公司，經洽屋內之辦公室職員表示均為亞皮邇稅務資訊顧問有限公司職員
，並未有劉小賢代理記帳之職員在該址辦公。且上訴人所稱劉小賢係受僱於元鼎會計
師事務所在系爭地點代客記帳等詞，經查證該會計師事務所扣繳地址為臺中市○○區
○○里○○路○段九五五號十樓之五，並非本案房屋坐落所在十樓之四，是系爭地點
應僅供亞皮邇稅務資訊顧問有限公司及智亭電信工程有限公司營業，殆無疑義，乃就
主建物部分按營業用稅率併同公共設施部分核課房屋稅等語，資為抗辯。
原審斟酌全辯論意旨及調查證據結果，以：查本案經被上訴人於民國八十八年九月十
七日現場勘查，該址門首僅標示亞皮邇稅務資訊顧問有限公司，經洽屋內之辦公室職
員表示均為亞皮邇稅務資訊顧問有限公司職員，並未有劉小賢代理記帳之職員在該址
辦公等情，有「房屋勘查紀錄表」及「復查報告表」附原處分卷可稽，且依上訴人所
提亞皮邇稅務資訊顧問有限公司之營利事業登記證載該公司營業面積一○四‧八平方
公尺，折合三一‧七○二坪，而上訴人主張系爭房屋共僅四三．六四坪，除出租亞皮
邇稅務資訊顧問有限公司三一‧七○坪外，又出租智亭電信工程有限公司三‧五坪，
何能又餘三五．一四坪供劉小賢代理記帳辦公室使用？其主張已難置信。又查元鼎會
計師事務所依扣繳憑單載其址係位於臺中市○○區○○里○○路○段九五五號十樓之
五，與本件系爭房屋之址並不相同，上訴人亦陳明並未出租於元鼎會計師事務所，則
豈有無償提供場地供他人營業使用？而上訴人亦自陳係亞皮邇稅務資訊顧問有限公司
之實際負責人，系爭房屋又係上訴人所有，則上訴人在系爭房屋為其次子拍照記帳之
情景，並非難事，自難憑信。縱劉小賢確在系爭房屋記帳屬實，上訴人亦稱劉小賢亦
作亞皮邇稅務資訊顧問有限公司之業務，則亦屬該公司之業務甚明，顯見系爭房屋亦
僅供亞皮邇稅務資訊顧問有限公司及智亭電信工程有限公司之用。對於智亭電信工程
有限公司使用之部分係營業使用，上訴人並不爭執，對於亞皮邇稅務資訊顧問有限公
司使用部分，上訴人於復查程序中並不否認為營業使用，於發回後雖改主張係作辦公
室之使用，即非住家非營業使用云云。惟依房屋稅條例第五條規定，房屋稅之課徵，
就房屋之種類區分為住家用房屋與非住家用房屋，非住家用房屋又區分為營業用與非
營業用，而非營業用之定義，依同條第二款規定「為私人醫院、診所、自由職業事務
所及人民團體等非營業用者」。故房屋之使用執照是否登記為辦公室使用，及使用情
形是否供辦公室使用，並非區分營業用抑非營業用之標準，而仍應依實際使用情形是
否有房屋稅條例第五條第二款所稱非營業用之情形為斷。本件亞皮邇稅務資訊顧問有
限公司領有營利事業登記證，從事營利事業之經營，且上訴人亦陳明該公司確有繳交
營業稅及營利事業所得稅，且並非「為私人醫院、診所、自由職業事務所及人民團體
等非營業用者」，故應為營業用甚明，與該公司是否作辦公室使用及系爭房屋使用執
照是否登記為辦公室使用無關。本件系爭房屋俱供營業用，洵屬無訛，從而，原處分
就系爭房屋主建物部分按營業用稅率併同公共設施部分核定八十七年房屋稅本稅四二
、七九八元及教育捐一二、一六○元，合計五四、九五八元，並無違誤，復查決定及
訴願決定俱予維持，亦無不合，而駁回上訴人之訴。經核並無違誤。
上訴意旨略謂：上訴人於原審提示亞皮邇稅務資訊顧問有限公司執照及營利事業登記
證記載營業項目為：1、提供國內外稅務資訊顧問業務；2、企業管理診斷、諮詢、分
析顧問業務。原審未依行政訴訟法第一百三十三條前段規定審究其營業登記項目內容
，是否與房屋稅條例第五條第二款規定之自由職業會計師、律師事務所，在業務功能
上是否類似或相當？系爭房屋雖供亞皮邇公司使用，但其實際用途是否即與自由職業
事務所辦公室使用相同？原判決理由中對於亞皮邇公司登記營業項目內容及上訴人之
主張隻字未提，有審判期日應調查證據未調查之違背。又原判決未依房屋實際使用情
形，遽以亞皮邇公司領有營利事業登記證，從事營利事業之經營，確有繳營業稅及營
利事業所得稅，即認系爭房屋應為「營業用」，似有行政訴訟法第二百四十三條第一
項適用法令不當之違背等語。
查原判決已敘明非住家非營業用房屋，依房屋稅條例第五條第二款規定，限於私人醫
院、診所、自由職業事務所及人民團體等非營業用者，亞皮邇稅務資訊顧問有限公司
並非屬上開使用，不能適用非住非營稅率核課。且由該公司營業登記項目記載，除提
供國內外稅務資訊顧問業務外，尚有企業管理診斷、諮詢、分析顧問業務，顯與會計
師事務所之功能不同，仍應認屬營業使用。原判決認定事實，尚無違背證據法則。上
訴論旨，仍執前詞，指摘原判決違誤，求予廢棄，難認有理由，應予駁回。
據上論結，本件上訴為無理由，爰依行政訴訟法第二百五十五條第一項、第九十八條
第三項前段，判決如主文。
中　　華　　民　　國　　九十三　　　年　　　三　　　　月　　　四　　　　日
                    最 高 行 政 法 院  第 五 庭
                                審 判 長 法  官　　　鄭  淑  貞
                                         法  官      蔡  進  田
                                         法  官　　　高  啟  燦
                                         法  官　　　林  茂  權
                                         法  官　　　黃  合  文
右  正  本  證  明  與  原  本  無  異
　　　　　　　　　　　　　　　　　　　　 法院書記官　阮  桂  芬
中　　華　　民　　國　　九十三　　　年　　　三　　　　月　　　四　　　　日
